臺灣高雄地方法院刑事判決　　　　　　 93年度訴緝字第228號
公　訴　人　臺灣高雄地方法院檢察署檢察官
被　　　告　己○○
　　　　　　　　　　（現另案在臺灣高雄監獄執行中）
指定辯護人　李偉如律師
上列被告因強盜案件，經檢察官提起公訴（92年度偵字第26100
號），本院判決如下：
    主  文
己○○共同犯強盜罪而使人受重傷，累犯，處有期徒刑拾貳年。
   事  實
一、己○○前於民國82年間，因違反麻醉藥品管理條例，經法院
    判處有期徒刑2 年8 月，緩刑4 年，緩刑期間並交付保護管
    束，其於保護管束期間，經撤銷緩刑，而應執行有期徒刑2
    年8 月，復於88年2 月12日假釋出監，於假釋期間付保護管
    束，嗣又經撤銷假釋，而入監執行殘刑有期徒刑10月又17日
    ，於90年3 月15日縮刑期滿執行完畢。
二、詎己○○仍不知悔改，竟與1 姓名年籍不詳之成年男子（下
    稱：該成年男子），共同基於強盜及使人受重傷之犯意聯絡
    ，於91年10月15日凌晨2 時許，由該成年男子騎乘ＫＴＶ－
    750 號重型機車（蕭傑隆所有，於91年10月14日7 時許，在
    高雄市○○區○○路與明華路口遭竊，此部分未據起訴）搭
    載己○○，己○○則攜帶客觀上足使人之生命、身體、安全
    受有危害之兇器榔頭1 把，2 人頭戴棒球帽，在高雄市左營
    區○○○村○○路249 號前，見乙○○、戊○○夫婦駕駛Ｗ
    Ｐ－6136號自用小貨車返家停車於路旁，認有機可趁，待戊○○下車站在門口等乙○○，而乙○○站在駕駛座旁整理車
    內物品之際，己○○與該成年男子即將機車停在對面車道旁
    ，並下車慢慢步行靠近乙○○，乙○○發覺有異，大喊「搶
    劫」後，立即沿其自用小貨車左側往後方向逃跑，此際己○○及該成年男子即快步追趕並抓住乙○○，並由該成年男子
    抓緊乙○○，己○○則持前開榔頭重擊乙○○之頭部，致乙○○受傷倒地及遭該成年男子壓住而不能抗拒之際，由己○○搶走乙○○之皮包1 只（內有新臺幣【下同】20,000元、
    高雄銀行、台新銀行及高新銀行之金融卡各1 張、存款簿4
    本、駕駛執照1 張、身分證1 張、健保卡1 張、印章1 枚）
    後，再由該成年男子騎乘上開機車搭載己○○離開現場，嗣
    乙○○經送醫後，因左側頂部顱內出血及頭顱骨折、多處擦
    傷、右側偏癱及言語困難之傷害，住院治療後仍有右側肢體
    無力及右側肢體痙攣，且遺有右側肢體功能障礙及步態不穩
    之後遺症，已達1 肢以上機能毀敗之重傷害。嗣經警於91年
    11 月27 日循線逮捕己○○到案，並在高雄市○○區○○路
    245 號前尋獲前開機車及置放在該機車之上開榔頭1 把（高
    雄市政府警察局送鑑後迄未檢送本院）。
三、案經高雄市政府警察局移送臺灣高雄地方法院檢察署檢察官
    偵查起訴。
    理  由
壹、證據能力部分：
一、按被告以外之人於檢察事務官、司法警察官或司法警察調查
    中所為之陳述，與審判中不符時，其先前之陳述具有較可信
    之特別情況，且為證明犯罪事實存否所必要者，得為證據，
    刑事訴訟法第159 條之2 定有明文。辯護人爭執證人戊○○
    於警詢中之證詞，而證人戊○○經傳訊於本院審理中到庭作
    證，而其證述內容既與其警詢所述相同，揆諸前揭說明，自
    以證人戊○○於本院之證述為已足，證人戊○○於警詢中之
    陳述既為傳聞證據，且經辯護人異議，本院自應予以排除，
    核先敘明。
貳、實體部分：
一、訊據被告己○○對於上揭事實均矢口否認，辯稱(一)、在警局
    指認時有指認2 次，第1 次是由證人戊○○單獨指認被告云
    云；(二)、本件加害人頭戴棒球帽，顏面大部分為帽簷或陰影
    所遮蓋，證人戊○○及乙○○無法看到加害人之全貌，自無
    從僅以下巴特徵即指認出真正之加害人，戊○○及乙○○之
    指認均不足採信，且本件並未採集到被告之指紋，亦未調閱
    附近錄影帶而有見到被告出沒，自無從證明被告有公訴人所
    指之犯行；(三)、當天伊在家睡覺，並未出門，不可能參與本
    件犯行。而辯護人則辯以：本件證人戊○○於警詢之指認違
    反法務部及內政部警政署分別於90年5 月及8 月間頒佈的「
    法務部對於指認犯罪嫌疑人程序要領」、「人犯指認作業要
    點」及「警察機關實施指認犯罪嫌疑人程序要領」中之規定
    ，警員於提供照片指認及列隊供證人指認前，並未告訴指認
    人：「真正的犯罪嫌疑人並不一定存在於被指認人之中」；
    而提供前科犯照片供證人指認時，外形上有重大差異，僅有
    被告特徵符合身高180 公分、下巴戽斗、年紀相當；且於指
    認前，警方竟向證人透露已找到疑犯，該疑犯被抓時躲在陽
    台，好像做錯什麼事很害怕的樣子等作為誘導，證人之指認
    程序有重大瑕疵云云。然查：
(一)、查本件第一次指認係因經警多方查訪，得知被告涉犯重嫌，
    乃由員警在刑事網路上隨機抽取5 位曾有犯罪前科之照片，
    再將被告照片混雜在6 張照片中攜至醫院供戊○○及乙○○
    指認，業據證人即員警丁○○、丙○○及目睹當時案發過程
    之證人戊○○於本院審理中證述明確，而證人丁○○證述：
    「（問：第一次給戊○○指認之前，有無問戊○○被告的特
    徵？）有，去醫院就是我第一次見到戊○○，當場指認時戊○○就說被告犯罪紀錄表照片上嘴巴及下巴跟當天強盜的人
    很像」等語，而證人丙○○則證稱：「（問：為何只過濾這
    6 人讓被害人指認？）當時我們經過過濾後覺得被告的罪嫌
    最大，所以丁○○他就在網路（刑事網路）上隨機抓取幾個
    犯罪前科的人混雜在一起讓被害人指認，當時被害人乙○○
    可以下床活動，但是他不能講話，我們是拿好幾個人相片給
    他們指認，他們夫妻一起指認就是己○○，當時乙○○與戊○○看了被告照片之後，幾乎同時情緒都非常激動、惶恐，
    乙○○當時無法言詞，但眼睛睜的很大，幾乎情緒呈現崩潰
    狀態，戊○○也是非常激動並同時掉下眼淚」、「（問：當
    時提供指認照片6 人，除被告以外，其餘5 人有無考慮其他
    因素？）只有考慮身高儘量相同，其餘部分沒有」、「（問
    ：你們拘提被告之後，有無跟戊○○說，被告被拘提時有躲
    在屋頂很害怕之情形？）沒有，我們偵查不可能這樣做」等
    語，足見員警並未事先暗示證人戊○○、乙○○，且取樣照
    片亦未故意選取特徵差異過大之照片，證人戊○○、乙○○
    指認照片時，係本於直覺反應，並無經過任何猶豫或特徵比
    對，第一眼即能指認出被告，此與一般被害人受害後對加害
    人恐懼之本能反應，並非僅以言語述說特徵而能表達，辯護
    人認證人戊○○、乙○○之指認有樣本差異過大、受警員暗
    示等程序瑕疵云云，即無足採。再者，警員縱使未踐行告知
    ：「真正的犯罪嫌疑人並不一定存在於被指認人之中」等程
    序，惟依戊○○及乙○○之前開指認並無猶豫之情形反應判
    斷，有無告知證人並不影響證人指認之結果，故辯護人抗辯
    因戊○○於警詢時所為之指認程序違背前開作業要領，應認
    其無證據能力，或其證明力受有嚴重暗示而不足為被告不利
    之認定，均無足採。至於被告辯稱在警局有指認2 次，第1
    次是由證人戊○○單獨指認被告，並無列隊指認，並聲請調
    閱證人戊○○到警局指認當天之手機通聯紀錄，然查被告為
    警拘提到案後，戊○○到警局指認1 次，由另外3 人與被告
    列隊指認，並無單獨指認被告之情形，業據證人戊○○及丙○○到庭證述無訛，並有警卷第6 頁指認照片1 幀可按，而
    戊○○已於醫院指認過被告照片1 次，業如前述，員警並無
    再安排或暗示被告單獨由戊○○指認之必要，被告辯稱還有
    單獨讓戊○○指認1 次云云，即無足採，況縱使當天警察有
    撥打2 通以上之電話通知戊○○到警局，亦可能是出於聯繫
    事情之必要，亦不能以此通聯紀錄作為認定戊○○有在警局
    作2 次指認之證據，故被告聲請調閱警局指認當天戊○○之
    手機通聯資料，尚無必要，附此敘明。
(二)、又被告確有參與本件強盜犯行之事實，業據證人乙○○於本
    院審理中證述：「（問：可否確認是何人打你？）我起先只
    看到其中1 個人，後來我被押住之後就有看到兩個人，是兩
    個人一起抓我、押住我，我指認的這個被告有用手揮一下…
    」、「（問：你有無近距離跟搶你的人、打你的人面對面？
    ）我最靠近看他的地方是我在整理東西時，我剛抬頭起來有
    看到他的臉，拿榔頭敲我、搶我皮包的人，就是本案的被告
    ，但我對他的鼻子以上的部位有看到，但是印象不深刻，騎
    車的人我是在倒地的時候有看到」、「那兩個人都穿七分褲
    ，我只有注意臉部及長的很高，四肢有無刺青我不知道，身
    高在175 公分以上」等語，而經諭知證人乙○○當庭仔細確
    認當庭被告是否就是案發時著手強盜犯行中之1 人，證人乙○○亦證稱：「可以，在庭被告就是我指認當天行搶我的人
    」等語，證人乙○○遭受攻擊時，與被告之距離相當接近，
    且被告比證人乙○○高，縱使被告戴著棒球帽，然被告當時
    既未蒙面，則證人應能相當清楚的看到被告臉部輪廓及特徵
    。再衡諸證人戊○○於本院審理中亦證述：「（問：打傷你
    先生強盜的人，妳是否有看清楚？）我比我先生先下車，我
    有看到他們兩人走過來，他們戴棒球帽，他們兩個身高都是
    18 0公分左右，壯壯的」、「（問：妳指認被告之依據是什
    麼？）他的下巴、臉頰、嘴巴、身高及體型」、「（問：警
    察給妳6 張相片之中，嫌疑犯身高180 公分刻度是否有影響
    妳的指認？）我主要是看下巴、臉頰很像，我當時看到滿激
    動的」、「（問：當時妳距離那兩個傷害你先生之人多遠？
    ）兩位犯罪嫌疑人在靠近我先生前，我就開始注意到他們，
    我目視他們靠近我先生，這時我是正面看到他們，等到他們
    追到車尾，我就看到他們側面跟身形，中間有隔了車子」等
    語綦詳，而經諭知與被告面對面仔細確認當庭被告是否就是
    案發時著手強盜犯行中之1 人，證人戊○○亦稱：「在庭被
    告就是我指認當天行搶的人」等語（均見本院94年8 月30日
    審判筆錄）。雖被告及辯護人以該2 位證人只能看到加害人
    鼻準以下之部分，不可能明確指認被告，然查，乙○○當時
    與被告有近距離面對面直接接觸，且從被告下車靠近、追躡
    至自用小貨車車尾，及持榔頭1 把重擊其頭部並搶走身上之
    皮包後騎上機車離去，是其犯罪也經過相當之時間，並非瞬
    間印象；另戊○○於被告及另該成年男子行走靠近乙○○前
    ，即已發現該2 人之行跡可疑，並專注目視該2 人之動向，
    且其與被告最近僅相隔1 輛車子之寬度，又有近距離正面目
    視及目睹被告與該名成年男子之犯罪過程，對於被告是否參
    與強盜者一事應有相當之印象及確信，故乙○○、戊○○係
    綜合當日強盜之人之身高、體型、面部特徵等對被告所為之
    指認，及初次看見被告照片後本能反應即指認被告等情判斷
    ，應無誤認之可能，其2 人上開證述內容，堪可認為真實。
(三)、至被告另辯稱：伊當天在家，不可能參與本件犯行云云。惟
    查，證人即被告父親庚○○雖於本院審理中證述：91年10月
    份時有與被告住在一起，被告因欠人家錢人家要抓他，被告
    晚上不敢出去，所以91年10月15日可能沒有出去等語。惟經
    檢察官詰問：「（問：你家有幾個人同住在一起？）有被告
    、1 個尚未出嫁的女兒、一個孫子，我的太太及我，共5 個
    人住在一起」、「（問：為何都3 、4 點睡覺？）我看電視
    ，都看一些清涼限制級的電視節目」、「（問：電視放在何
    處？）我都是在我房間泡茶看電視」、「（問：你和你兒子
    有無睡在一起？）沒有，我們分住對面房間」、「（問：91
    年10月14日當天晚上你太太幾點睡？）我們已經離婚了，他
    在3 樓，我住2樓，所以我不知道」、「（問：91年10月14
    日晚上，你尚未出嫁的女兒幾點睡覺？）我不知道，大家各
    看各的電視」；再經本院訊問：「（問：91年距今很久了，
    請確認91年10月14日晚上當天被告有無外出？幾點回家，你
    可以確認嗎？）我只記得那時候被告欠人家錢，那段時間他
    不敢出去，至於當晚被告是否有出去，因為時間太久了，我
    不是記得很清楚」等語（見前開本院審理筆錄），足見證人
    庚○○平時並未與被告同房居住，對於被告之坐息時間並不
    清楚，且亦明確認述其無法確定被告於案發當晚是否有出門
    ，故其上開證述，亦無法為被告有利之認定。
(四)、再者，被告於本院審理時請求勘驗現場，然於本院93年1 月
    15日諭知交保後，即屢傳未到（嗣於93年7 月15日發布通緝
    ，於93年12月24日緝後到案），且經本院定於93年7 月29日
    會同戊○○及高雄市政府警察局刑警大隊偵三隊刑大七分隊
    警員至現場進行夜間模擬勘驗，被告於收受通知後（該通知
    函於93年6 月15日寄存於轄區派出所），亦未遵期到場會同
    勘驗，有通知函、回證及勘驗筆錄可稽，若被告確實未為本
    件犯行，衡情應積極出庭應訊及參與證據之調查，惟自被告
    經本院諭知交保後，竟隨即逃亡，未配合夜間模擬勘驗現場
    ，其行為顯與一般遭誣指之反應有違。再參以警員丁○○於
    本院審理中證述：「第1 次去是他父親開門，我們進去沒有
    看到被告，第2 次去有看到被告，被告躲在屋頂怕被我們查
    到」等語（見本院前開審理筆錄），倘若被告並未參與本件
    犯行，又豈會於警員前往查訪時，躲藏在屋頂怕被查到，雖
    被告復辯稱當時是有施用毒品怕被查獲云云，惟一般施用毒
    品者被查獲時並不致於如此強烈害怕之反應，其辯稱亦與常
    情有違，足徵證人乙○○及戊○○之指認非虛。另員警於案
    發後在高雄市○○區○○路245 號前發現前開車牌號碼為Ｋ
    ＴＶ－759 號重型機車及帶有血跡之榔頭1 把等物，經採集
    指紋及榔頭上血跡送驗之結果，雖指紋紋線欠清晰，特徵點
    不足，無法比對，而血跡ＤＮＡ型別鑑定則確為乙○○之血
    液，足認確為用以重擊乙○○頭部所用之榔頭，此分別有內
    政部警政署刑事警察局91年10月18日刑紋字第0910291042號
    鑑驗書及高雄市政府警察局91年12月9 日高市警鑑字第0910
    077587號鑑驗書各1 份在卷可稽，復有現場照片39幀在卷可
    按。至於被告辯稱並未驗得伊指紋及未調閱錄影帶云云，查
    本件確實有採集指紋，惟因指紋紋線欠清晰，特徵點不足，
    而無法比對，已如前述，而證人丁○○則證稱：「91年間在
    案發地點附近沒有發現有什麼攝影機，所以我們沒有調閱」
    等語，則是否有採集到被告之指紋與有無調閱錄影帶等，均
    不足以影響本件被告犯行之認定，併此敘明。
(五)、而乙○○因遭被告故意以榔頭敲擊頭部而受有左側頂部顱內
    出血及頭顱骨折、多處擦傷、右側偏癱及言語困難之傷害，
    而經顱骨折開刀後，第2 次診斷有左側頂部顱內出血、蛛網
    膜下出血、右側偏癱、言語困難等情形，有高雄醫學院附設
    中和紀念醫院91年2 月12日病歷摘要表（偵卷第25頁）1 紙
    在卷可稽，而經多次轉診、住院治療，於92年10月21日回診
    時，右側肢體癱瘓、步行功能受損，可以在他人看護之下獨
    立步行，右上肢功能顯著受損，另有輕微命名性失語症，依
    醫理而言，病患回復至正常之可能性極低，而94年6 月14日
    回診時，仍遺有右側肢體無力及右側肢體痙攣，依其病情評
    估，後續應無法完全治癒，將遺有右側肢體功能障礙及步態
    不穩之後遺症，此分別有財團法人長庚紀念醫院（林口）分
    院92年12月23日（92）長庚院法字第1232號及94年10月17日
    （94）長庚院法字第0897號函覆各1 份在卷可稽。而乙○○
    於本院到庭作證時，確實有行動不便及遲緩之情形，故乙○○所受之傷害核與刑法第10條第4 項第4 款毀敗1 肢以上之
    機能之重傷害要件相符，乙○○因此受有重傷害一節，亦堪
    認定。而衡諸被告當時以榔頭之鐵製硬物，用力重擊乙○○
    頭部，對於乙○○受重傷之自有認識之可能，且確實因被告
    之傷害而致乙○○受重傷，故被告故意使人受重傷之犯行，
    亦堪認定。
(六)、綜上所述，本件被告與該成年男子共同強盜並使乙○○受重
    傷之犯行，堪予認定。
二、按結合犯乃係將二以上之獨立犯罪行為，依法律規定結合成
    一罪，其主行為為基本犯罪，舉凡利用基本犯罪之時機，而
    起意為其他犯罪，二者間具有意思之聯絡，即可成立結合犯
    ，至他罪之意思，不論起於實施基本行為之初，即為預定之
    計畫或具有概括之犯意，抑或出於實施基本行為之際，而新
    生之犯意，亦不問其動機如何，只須二行為間具有密切之關
    連，而有犯意之聯絡，事實之認識，即可認與結合犯之意義
    相當。故刑法第332 條第2 項第4 款之犯強盜而故意重傷罪
    為結合犯，係著眼於強盜與重傷害間，接連發生之可能性高
    ，危害亦鉅，乃依法律規定，結合強盜、重傷害二個獨立之
    犯罪行為，而成為一個犯罪，並加重其刑；其成罪並不以二
    者均出於預定之計畫為必要，僅須發生在時間上有銜接性，
    地點上具關連性即可，初不問係先劫後傷或先傷後劫，均足
    構成本罪。是核被告攜帶兇器而強盜，並持榔頭重擊被害人
    乙○○致受重傷，與刑法第330 條之加重強盜罪及同法第27
    8 條第1 項之重傷害罪構成要件固為相符，惟因其係犯強盜
    罪而有重傷害之行為，應逕依刑法第332 條第2 項第4 款之
    強盜重傷結合罪論處。公訴意旨漏未斟酌此點，而認被告係
    犯同法第330 條之加重強盜罪，尚有未洽，惟其基本事實同
    一，本院自應予以審理，並變更起訴法條。被告與該成年男
    子就上揭犯行，有犯意聯絡及行為之分擔，皆為共同正犯。
    查被告前於82年間，因違反麻醉藥品管理條例，經法院判處
    有期徒刑2 年8 月，緩刑4 年，緩刑期間並交付保護管束，
    其於保護管束期間，經撤銷緩刑，而應執行有期徒刑2 年8
    月，復於88年2 月12日假釋出監，於假釋期間付保護管束，
    嗣又經撤銷假釋，而入監執行殘刑有期徒刑10月又17日，於
    90 年3月15日縮刑期滿執行完畢，有卷附臺灣高等法院被告
    前案紀錄表1 份可按，其受有期徒刑之執行完畢，5 年以內
    再犯本件有期徒刑以上之罪，為累犯，依法加重其刑（關於
    強盜使人受重傷害罪之最重本刑為死刑、無期徒刑部分，則
    不得加重）。爰審酌被告有違反麻醉藥品管制條例、毒品危
    害防制條例等前科，素行不佳，不知悔悟，竟夥同他人共犯
    本件強盜重傷害之罪，且持榔頭重擊被害人乙○○，以遂行
    其強盜目的，手段殘忍，而當著被害人之妻子戊○○面前重
    傷、強盜被害人，造成被害人及家屬身心重創，嚴重危害社
    會治安，犯後猶飾詞卸責，毫無悔意，迄未能返還強盜所得
    之財物，亦未能與被害人達成和解等一切情狀，量處如主文
    所示之刑。至高雄市政府警察局原扣案送鑑之榔頭1 把，沾
    有被害人之血跡，有前開高雄市政府警察局鑑驗書1 紙在卷
    可佐，確為供本件犯罪所用之物，惟被告否認犯行，亦無從
    證明為被告或共犯所有之物，且送驗後亦未檢送到院，此有
    高雄市政府警察局94年9 月15日高雄警鑑字第0940065232號
    函、高雄市政府警察局左營分局94年10月3 日高市警左分三
    字第0940019978號函覆及附件職務報告各1 份在卷可佐，既
    非違禁物，為免執行之困難，即不予宣告沒收，併此敘明。
據上論斷，應依刑事訴訟法第299 條第1 項前段、第300 條，刑
法第28條、第332 條第2 項第4 款、第47條，判決如主文。
本案經檢察官甲○○到庭執行職務。
中　　華　　民　　國　　94　　年　　10　　月　　31　　日
                  刑事第十五庭審判長  法　官  唐照明
                                      法  官  盧怡秀
                                      法  官  陳筱蓉
以上正本證明與原本無異。
如不服本判決，應於收受送達後10日內向本院提出上訴書狀。
中　　華　　民　　國　　94　　年　　10　　月　　31　　日
　　　　　　　　　　　　　　　　　    書記官  梁瑜玲
附錄本案論罪科刑法條全文：
刑法第332條
犯強盜罪而故意殺人者，處死刑或無期徒刑。
犯強盜罪而有下列行為之一者，處死刑、無期徒刑或十年以上有
期徒刑：
一  放火者。
二  強制性交者。
三  擄人勒贖者。
四  使人受重傷者。
